【裁判字號】    97,交抗,2287
【裁判日期】    971230
【裁判案由】    違反道路交通管理處罰條例
【裁判全文】
臺灣高等法院刑事裁定                97年度交抗字第2287號
抗  告  人
即受處分人  甲○○
上列抗告人因違反道路交通管理處罰條例案件，不服台灣士林地
方法院，中華民國九十七年十月十七日所為裁定（九十七年度交
聲字第五九三號），提起抗告，本院裁定如下：
    主  文
抗告駁回。
    理  由
一、按汽車駕駛人有第二十四條第一項各款、第二項情形之一或
    本條例其他條款明定應接受道路交通安全講習者，無正當理
    由，不依規定接受道路交通安全講習者，處新臺幣（下同）
    一千八百元罰鍰。經再通知依限參加講習，逾期六個月以上
    仍不參加者，吊扣其駕駛執照六個月，道路交通管理處罰條
    例第二十四條第三項定有明文。又道路交通安全講習辦法第
    十六條第一項、第二項明定，汽車駕駛人於接獲道路交通安
    全講習通知後，應按指定日期攜帶講習通知單、駕駛執照或
    國民身分證前往講習場所報到參加講習。如因病、服役、服
    刑、受保安感訓處分或動員機關之召集或徵集，或其他正當
    理由，無法參加講習時，應於接獲講習通知後，由其本人或
    家屬或服務之公司行號以書面檢同有關證明文件或其影本，
    向辦理講習單位申請延期講習。汽車駕駛人無正當理由不參
    加道路交通安全講習或經再通知仍不參加者，依道路交通管
    理處罰條例第二十四條第三項、第四項之規定處罰。
二、次按處理違反道路交通管理事件，有關文書送達之程序，依
    行政程序法之規定，違反道路交通管理事件統一裁罰基準及
    處理細則第五條定有明文。再按送達，於應受送達人之住居
    所、事務所或營業所為之；於送達處所不獲會晤應受送達人
    時，得將文書付與有辨別事理能力之同居人、受僱人或應送
    達處所之接收郵件人員；送達不能依前二條規定為之者，得
    將文書寄存送達地之地方自治或警察機關，並做送達通知書
    兩份，一份黏貼於應受送達人住居所、事務所、營業所或其
    就業處所門首，另一份交由鄰居轉交或置於該送達處所信箱
    或其他適當位置以為送達；前項情形，由郵政機關為送達者
    ，得將文書寄存於送達地之郵政機關，行政程序法第七十二
    條第一項前段、第七十三條第一項、第七十四條第一項、第
    二項分別定有明文。又按民事訴訟文書之寄存送達，依九十
    二年二月七日修正公布、同年九月一日施行之民事訴訟法第
    一百三十八條第二項規定，自寄存之日起，經十日發生效力
    ，此因應受送達人未必能即時領取訴訟文書而知悉其內容，
    故特設此規定以保障其權益。行政程序法雖未如前述民事訴
    訟法增設第一百三十八條第二項規定，但基於保障應受送達
    人權益之同一理由，解釋上應認為有上開規定之類推適用。
三、經查：本件抗告人即受處分人甲○○自八十五年一月二十四
    日起，即設籍在臺北市○○區○○路三段二０八巷三九號六
    樓，迄今未曾遷移戶籍，亦未向監理單位申請變更地址，此
    有抗告人個人基本資料、公路監理電子閘門查詢結果各一份
    在卷可稽（見原審卷第四０、四一頁），顯見其雖另設居所
    ，但仍未曾有遷移戶籍而廢止該承德路三段住所之意。又本
    件臺北市政府交通局先以九四北市交汽字第二０七四九四０
    九０九０五二二號講習通知單，通知抗告人應參加九十四年
    九月九日之交通講習，然因抗告人位於上揭臺北市○○區○
    ○路三段二０八巷三九號六樓之住所招領逾期、郵務人員不
    獲會晤本人，亦無受領文書之同居人、受僱人或應受送達處
    所接收郵件人員，故於九十四年八月二十五日以寄存郵務機
    關之方式，寄存於抗告人戶籍地之臺北市大同郵局，嗣後為
    抗告人所簽收，然因抗告人未到訓，臺北市政府交通局復以
    九四北市交汽字第二０三００七三八一號舉發違反道路交通
    管理事件通知單處罰鍰一千八百元，並於九十四年十二月十
    三日寄存上開臺北市大同郵局，其後又以九十五北市交汽字
    第00000000000000號講習通知單，通知抗告
    人應參加九十六年三月十四日之交通講習，並於九十六年二
    月十三日寄存上開臺北市大同郵局，嗣後為抗告人簽收，有
    臺北市政府交通局九十七年六月十三日北市交授汽字第０九
    七三二八四八０００號函、上開講習通知單、違規事件通知
    單送達證書暨掛號郵件收件回執附卷可憑（見原審卷第二０
    至三二頁）。揆諸前開規定，送達之效力應於寄存之日起，
    經十日發生效力，是以本件抗告人上開講習通知單、違規事
    件通知單應分別於寄存後十日即九十四年九月四日、九十四
    年十二月二十三日、九十六年二月二十三日起發生送達效力
    ，故抗告人抗辯因工作關係而戶籍地址長期無人居住，致無
    法收受郵局代收郵件之招領單云云，委無可採。至於抗告人
    復辯以：申訴後經回函告知，民法上郵局代收，就代表伊有
    收到，感覺很不合理，因為民法並沒有規定，如果長期沒居
    住戶籍地，必須馬上告知或更改，否則自行負責云云。然按
    汽車車身式樣、輪胎隻數或尺寸、燃料種類、座位、噸位、
    引擎、車架、車身、頭燈等設備或使用性質、顏色、汽車所
    有人名稱、地址等如有變更，均應向公路監理機關辦理登記
    ，道路交通安全規則第二十三條第一項本有明文，是抗告人
    之實際住居所確有變更，應依該規定向公路監理機關辦理申
    報變更登記，而上開九四北市交汽字第二０七四九四０九０
    九０五二二號（通知參加九十四年九月九日之交通講習）、
    九五北市交汽字第00000000000000號講習通
    知單（通知參加九十六年三月十四日之交通講習）均為抗告
    人所親收之事實，亦為抗告人所不否認，復有該講習通知單
    掛號郵件收件回執在卷可憑，是抗告人當有因其酒駕違規而
    須依講習通知單參加交通安全講習之認識，且其戶籍地有無
    居住之事實僅抗告人本身熟知，縱抗告人稱其收受九五北市
    交汽字第第00000000000000號講習通知單時
    ，已逾九十六年三月十四日之講習期限半年等情屬實，然抗
    告人前既已親收九十四北市交汽字第二０七四九四０九０九
    ０五二二號講習通知單，當已知有通知單應收受送達之情形
    ，卻未依前揭規定辦理變更籍址，致生嗣後未能親自收受通
    知單之不利益事由，應歸責於其自身，抗告人執上情以為抗
    辯，亦不足採。
四、據此，抗告人確有汽車駕駛人經再通知依限參加講習逾期六
    個月以上仍不參加之違規行為。從而，原處分機關台北市交
    通事件裁決所援引道路交通管理處罰條例第二十四條第三項
    、第四項吊扣抗告人之駕駛執照六個月，核無不當。原審裁
    定異議駁回，並無不合。抗告人仍執陳詞指摘原審裁定不當
    云云，為無理由，應予駁回。
據上論結，應依道路交通案件處理辦法第二十六條，刑事訴訟法
第四百十二條，裁定如主文。
中    華    民    國    97    年    12    月    30    日
               刑事第十七庭  審判長法  官  趙功恆
                                   法  官  陳世宗
                                   法  官  陳憲裕
以上正本證明與原本無異。
不得再抗告。
                                   書記官  劉育妃
中    華    民    國    97    年    12    月    31    日


司法院資訊處製作；財團法人民間司法改革基金會備份。
